臺灣高等法院刑事判決　　　　　　　　94年度上易字第2253號
上　訴　人　臺灣板橋地方法院檢察署檢察官
被　　　告　甲○○
被　　　告　乙○○
上列上訴人因被告等背信案件，不服臺灣板橋地方法院94年度易
字第1267號，中華民國94年10月31日第一審判決（起訴案號：臺
灣板橋地方法院檢察署94年度偵字第1940號），提起上訴，本院
判決如下：
    主  文
原判決撤銷。
本件公訴不受理。
    理  由
一、公訴意旨詳如附件之起訴書所載。
二、按告訴乃論之罪，其告訴已逾告訴期間者；應諭知不受理之
    判決，又告訴乃論之罪，其告訴應自得為告訴之人知悉犯人
    之時起，於6個月內為之。刑事訴訟法第303條第3款、第237
    條第1項分別定有明文。又未經合法告訴者，因係欠缺訴追
    之要件，應依刑事訴訟法第303條第3款為諭知不受理之判決
    。（最高法院19年非字第149號判例參照）
三、經查：本件告訴人丙○○告訴被告乙○○及甲○○為其兄嫂
    ，於民國90年8月30日，被告乙○○受丙○○等其他四位兄
    弟姊妹委託管理渠等共同繼承坐落於臺北縣中和市○○○段
    0000-0000地號土地之門牌號碼為臺北縣中和市○○街138
    號12樓之國宅（下稱系爭房地），詎被告2人於93年2月初，
    未經告訴人及其他兄弟姊妹之同意，將系爭房地出賣予案外
    人林育寧，且未將該買賣價金新臺幣（下同）405萬元平均
    分配予告訴人及其他兄弟姊妹，嗣於同年2月17日，經告訴
    人調閱系爭房地之登記謄本後，始發現上情，而認被告2人
    共同涉犯詐欺、侵占、背信等罪嫌（告訴詐欺、侵占部分，
    業經檢察官於起訴書敘明，認該等部分罪嫌不足，惟因與起
    訴背信部分有想像競合之關係，為起訴效力所及，不另為不
    起訴處分）。惟依刑法第343條準用同法第324條第2項之規
    定，直系血親、配偶或同財共居親屬、其他5親等內血親或3
    親等內姻親之間，犯背信罪須告訴乃論，則告訴人與被告乙
    ○○為兄妹關係，係2親等旁系血親，且與被告甲○○為姑
    嫂關係，係2親等旁系姻親，依上開說明，屬告訴乃論之罪
    ；然告訴人既已於93年2月17日調閱系爭房地之登記謄本而
    知悉，且於同年2月19日及10月26日以存證信函通知被告2人
    處理，因被告2人未與告訴人商討解決事宜，告訴人遲至94
    年1月24日，始向臺灣板橋地方法院檢察署（下稱板橋地檢
    署）提出告訴等情，此有土地登記謄本影本、建物登記謄本
    影本、告訴狀暨板橋地檢署收案日期戮章各1分及存證信函
    影本3分在卷可憑（詳見94年度發查字第414號偵查卷第1至
    15頁）。是以，告訴人已逾上述告訴期間，揆諸前揭說明及
    法規，揆諸上開規定，自應諭知本件公訴不受理之判決。
四、原審認本件告訴逾期，原非無見，惟引用刑事訴訟法第303
    條第1款，未依同條第3款諭知公訴不受理，尚有未洽（最高
    法院非字第149號判參照）。檢察官上訴意旨，指摘原判決
    不當，雖無理由，但原判決既有可議，自仍應由本院將原判
    決撤銷改判，爰不經言詞辯論，另為本件公訴不受理之諭知
    。
據上論結，應依刑事訴訟法第369條第1項前段、第364條、第307
條、第303條第3款，判決如主文。
中　　華　　民　　國　　94　　年　　12　　月　  30    日
　　　　　　　　　刑事第三庭審判長法　官  洪光燦
　　　　　　　　　　　　          法　官  王詠寰
  　　　　　　　　　　　　　      法　官  江振義
以上正本證明與原本無異。
不得上訴。
                                  書記官  劉文美
中　　華　　民　　國　　94　　年　　12　　月　　30　　日
